【裁判字號】    95,台上,380
【裁判日期】    950119
【裁判案由】    違反槍砲彈藥刀械管制條例
【裁判全文】
最高法院刑事判決              九十五年度台上字第三八０號
    上  訴  人  甲○○
                        5號
                        3號
                        （另案在台灣台北監獄台北分監執行
                        中）
上列上訴人因違反槍砲彈藥刀械管制條例案件，不服台灣高等法
院中華民國九十四年十一月二日第二審判決（九十四年度上訴字
第二四四九號，起訴案號：台灣板橋地方法院檢察署九十三年度
偵字第四五三六號），提起上訴，本院判決如下：
    主  文
上訴駁回。
    理  由
按刑事訴訟法第三百七十七條規定，上訴於第三審法院，非以判
決違背法令為理由，不得為之。是提起第三審上訴，應以原判決
違背法令為理由，係屬法定要件。如果上訴理由狀並未依據卷內
訴訟資料，具體指摘原判決不適用何種法則或如何適用不當，或
所指摘原判決違法情事，顯與法律規定得為第三審上訴理由之違
法情形，不相適合時，均應認其上訴為違背法律上之程式，予以
駁回。本件原判決維持第一審論上訴人甲○○以未經許可，持有
可發射子彈具有殺傷力之改造手槍，累犯罪，處有期徒刑壹年
月，併科罰金新臺幣參萬元，並諭知罰金易服勞役之折算標準，
及扣案之具有殺傷力之仿ＢＥＲＥＴＴＡ廠八四型半自動手槍製
造之改造金屬玩具手槍壹枝（槍枝管制編號000000000
0，含彈匣壹個）及具殺傷力之土造子彈（具直徑八點一ｍｍ金
屬彈頭）顆，均沒收之判決，駁回上訴人在第二審之上訴。係
依憑上訴人於民國九十三年二月二十六日在台北縣政府警察局中
和分局（下稱中和分局）錦和派出所（下稱錦和派出所）警詢時
之自白，參酌證人即接獲民眾通報有人開槍聲而前去處理之錦和
派出所所長吳鴻銘、及中和分局刑事組小隊長王揚猷於偵查中先
後證稱：扣案之改造槍、彈均係於上訴人住處內查獲，且上訴人
於錦和派出所警詢時自白該槍枝及子彈係其所有；證人即九十三
年二月二十六日在槍擊現場採訪新聞之記者Ａ１（姓名年籍詳卷
）證以：伊採訪完火災新聞後，正準備離開該三合院時，聽到背
後有砰、砰二聲，見到上訴人手持物品，從伊面前經過；伊覺得
奇怪，特別注意其手上物品，才發現是壹把槍；證人林熙政證陳
：未曾持有扣案槍、彈並開槍各等語，及卷附證人Ａ１所攝現場
照片、上訴人及林熙政之現場位置圖、搜索扣押筆錄一份、扣押
物品目錄表一份、照片十八幀、內政部警政署刑事警察局九十三
年三月二十二日刑鑑字第０九三００四七八五六號槍彈鑑定書（
扣案之改造手槍及子彈，經鑑定結果，認手槍係由玩具手槍換裝
土造金屬槍管而成之改造手槍，機械性能正常，可擊發適用之子
彈，具有殺傷力，而子彈四顆，均係土造，為直徑八點一ｍｍ金
屬彈頭，經取樣一顆試射，可擊發，認具殺傷力），扣案之改造
手槍一枝及子彈三顆等證據資料，而為論斷，已敘述其所憑之證
據及認定之理由。而以上訴人否認有上揭犯行，並辯解：槍、彈
不是伊的，是林熙政的云云，係飾卸之詞，無足採取，在理由內
依憑調查所得證據，詳加指駁；並說明：（一）上訴人對其於第
一次警詢時承認扣案槍、彈係其如何持有之緣由，前後供述不一
，且上訴人既知其弟梁忠驊並無違反槍砲彈藥刀械管制條例之前
科，何以擔心其弟被誤認為嫌犯；況未經許可持有槍、彈之犯行
係重罪，上訴人稱：因受伊舅舅林志成施加壓力而承認云云，應
與常情有違。（二）上訴人所傳訊之證人即上訴人之胞弟梁忠驊
於第一審法院雖證稱：「發生火災時，我不在現場，我只有看到
林熙政攻擊記者，因為記者有拍照，拿石頭丟圍觀民眾，有消防
員要林熙政移動車，林熙政很不高興要打消防員。被告（指上訴
人－下同）看到林熙政攻擊別人，就要制止他，林熙政就揚言要
拿槍射被告，我看到情勢不對，我就離開現場回家，這時候我聽
到外面有爭吵，我出去看，就看到被告和林熙政拉扯，就不知道
是何人把槍交到我手上。」云云，惟果如其所言，槍、彈非上訴
人持有，而係林熙政所有，證人梁忠驊何須甘冒可能被誤認持有
槍、彈之嫌疑，而將之攜回家中置放，證人梁忠驊所證，顯與常
理有違，應係事後迴護之詞；又證人即上訴人配偶廖淑美於第一
審法院審理時另稱：上訴人告以林熙政有開槍，林熙政於警員來
時，拉著上訴人離開，伊曾問林熙政為何開槍，林熙政即痛哭，
伊舅舅林志成嗣來新莊與伊等會合，表示要有人出來負責，到了
半夜以後，伊去警局要上訴人不要承擔責任時，警察說來不及了
等語，然證人廖淑美並未親眼目睹本案事發經過，僅係聽聞自上
訴人之轉告，況未經許可持有槍、彈係重罪，上訴人僅因他人施
壓即承擔罪行，亦有可疑；另證人即消防員林清火、曹榮懷均證
稱：未見任何人拿槍等語，仍無從資為有利上訴人認定之理由。
上訴意旨略以：原判決未就上訴人之第二審上訴理由審酌，證人
Ａ１雖證稱：見及上訴人持槍離去云云，惟該證詞與案發後翌日
即九十三年二月二十七日之新聞報導所載：林熙政開槍逞兇後，
被上訴人奪下槍枝，交給其弟梁忠驊藏放等情有違，足認扣案槍
、彈非上訴人所有。且縱認上訴人持有槍枝，因上訴人係為防止
重大刑案之發生，依槍砲彈藥刀械管制條例第十八條第四項之規
定，自得減輕或免除其刑等語。惟查：（一）證據之取捨，為事
實審法院之職權，倘其採證認事並不違背證據法則，即不得任意
指為違法。原判決就相關證據已詳加調查論列，復綜合上訴人於
警詢時之自白，及證人林熙政等之證述，參互斟酌判斷，資為不
利於上訴人之認定，併已說明其取捨判斷而得心證之理由，且原
判決既採信證人即至案發現場採訪之新聞記者Ａ１之證述，自係
認定上訴人所提出之九十三年二月二十七日之新聞報導內容，與
實情尚有不符，仍不足資為有利上訴人之認定，未再為無益之調
查，並無違誤可言。上訴意旨執此指摘，無非就原審採證認事之
職權行使，任憑己見，泛言指摘，再為事實上之爭執，並非依據
卷內訴訟資料而為之具體指摘，自非合法之第三審上訴理由。（
二）原判決既認定扣案之槍、彈自始即為上訴人無故所持有，並
非係為防止重大刑案之發生而持有，原判決未依槍砲彈藥刀械管
制條例第十八條第四項之規定，減輕或免除上訴人之刑，並無不
適用法則之違法情形，上訴意旨妄指為違法，仍非適法之第三審
上訴理由。其上訴違背法律上之程式，應予駁回。
據上論結，應依刑事訴訟法第三百九十五條前段，判決如主文。
中    華    民    國  九十五  年    一    月   十九   日
                      最高法院刑事第六庭
                          審判長法官  林  增  福
                                法官  邵  燕  玲
                                法官  張  清  埤
                                法官  陳  世  雄
                                法官  陳  朱  貴
      本件正本證明與原本無異
                                      書  記  官
中    華    民    國  九十五  年    一    月  二十四  日
                                                      Ｔ


司法院資訊處製作；財團法人民間司法改革基金會備份。
